【裁判字號】    98,抗,51
【裁判日期】    981229
【裁判案由】    返還提存物
【裁判全文】
臺灣高等法院花蓮分院民事裁定            98年度抗字第51號
抗  告  人  聯邦商業銀行股份有限公司
法定代理人  乙○○
代  理  人  丙○○
相  對  人  甲○○
上列抗告人因與相對人間聲請發還提存物事件，對於中華民國98
年11月10日臺灣臺東地方法院98年度聲字第583號裁定，提起抗
告，本院裁定如下：
    主  文
原裁定廢棄。
臺灣臺東地方法院九十六年度存字第二九三號提存事件中，聯邦
商業銀行股份有限公司所提存之中央政府建設公債九十四年度甲
類第二期A94102號登錄債票，共計新臺幣壹拾萬元准予返還。
聲請及抗告費用均由相對人負擔。
    理  由
一、抗告人與相對人因清償債務事件，抗告人依臺灣臺東地方法
    院96年度裁全字第509號裁定，提供新臺幣（下同）100,000
    元之中央政府建設公債94年度甲類第二期債券為擔保後，而
    為假扣押。嗣抗告人與相對人達成協議，並由聲請人撤回假
    扣押之執行，該訴訟已經終結。抗告人已定期催告相對人行
    使權利，相對人均未行使權利，因此聲請發還提存物。經原
    審法院裁定駁回後，抗告人提起抗告。
二、按訴訟終結後，供擔保人證明已定20日以上之期間，催告受
    擔保利益人行使權利而未行使者，法院應依供擔保人之聲請
    ，以裁定命返還其提存物，民事訴訟法第104條第1項第3款
    定有明文。依同法第106條規定，上開有關供訴訟費用擔保
    之規定，於因假扣押供擔保之情形亦準用之。又「民事訴訟
    法第104條第1項第3款所謂訴訟終結，在因假扣押或假處分
    所供擔保之場合，因該擔保係為保障受擔保利益人因假扣押
    或假處分所受損害而設，倘執行法院已依假扣押或假處分裁
    定為假扣押或假處分之執行，則在供擔保人撤回假扣押或假
    處分之執行前，受擔保利益人所受損害仍可能繼續發生，損
    害額既尚未確定，自難強令其行使權利，必待供擔保人已撤
    回假扣押或假處分之執行，始得謂為訴訟終結」（最高法院
    87年度台抗字第234號民事裁定參照），因此「所謂訴訟終
    結，係指保全程序之終結，與保全程序所保全請求之本案訴
    訟終結無涉。而保全程序始於保全裁定之取得，迄於保全程
    序之執行，是保全程序之終結，即應包括保全裁定之撤銷及
    其執行程序之撤回」（臺灣高等法院暨所屬法院95年95年12
    月13日法律座談會第23號提案參照）。因此債權人聲請假扣
    押後，已撤回假扣押之執行，其訴訟即已終結，債權人自得
    依民事訴訟法第104條第1項第3款之規定發還擔保金。
三、本件抗告人以相對人積欠信用卡消費債務25,875元，未獲清
    償為由，聲請假扣押，經原審法院以96年度裁全字第509號
    假扣押裁定予以准許，並依該假扣押裁定提供100,000元之
    中央政府建設公債94年度甲類第二期登錄債券為擔保，並以
    臺東地院96年度存字第293號擔保提存事件提存在案。抗告
    人並即聲請假扣押之執行，經臺東地院以96年度執全字第
    551號受理執行在案，惟抗告人嗣後已聲請撤回假扣押執行
    事件之執行，業經本院依調閱臺東地院96年度裁全字第509
    號假扣押裁定事件、96年度存字第293號擔保提存事件、96
    年度執全字第322號假扣押執行事件全卷，核閱屬實，足認
    抗告人與相對人間之假扣押執行事件業經終結。至抗告人聲
    請執行之案件因另有債權人華南商業銀行股份有限公司就同
    一財產聲請假扣押執行（臺東地院96年度執全字第22號案）
    ，致所查封之不動產不得啟封，然此乃另案債權人聲請執行
    之案件，並不影響抗告人已撤回假扣押執行事件之事實。又
    抗告人確於98年8月28日以高雄新興郵局存證信函第686 7
    號催告相對人行使權利而未行使，有抗告人提出之存證信函
    暨回執等件影本附於原法院卷為證（原審卷第8-9頁），從
    而抗告人請求返還提存物，核與民事訴訟法第106條準用同
    法第104條第1項第3款規定之要件，並無不合，應予准許。
三、原審法院不察，駁回抗告人之聲請，尚有未洽。抗告意旨指
    摘原裁定不當，求予廢棄，即有理由，應由本院予以廢棄並
    裁定如主文所示。
四、據上論結，本件抗告為有理由，依民事訴訟法第495條之1第
    1項、第492條、第95條、第78條，裁定如主文。
中    華    民    國    98    年    12    月    29    日
                  民事庭審判長法  官  何方興
                              法  官  林碧玲
                              法  官  賴淳良
以上正本係照原本作成。
本件不得再抗告。
中    華    民    國    98    年    12    月    29    日
                              書記官  邱廣譽


司法院資訊處製作；財團法人民間司法改革基金會備份。
